臺灣高等法院臺南分院民事判決　九十二年度訴字第一四號　　Ｋ
　　　原　　　告　乙　○　○
　　　訴訟代理人　甲　○　○
　　　被　　　告　丙　○　○
右當事人間因過失傷害案件，原告提起刑事附帶民事訴訟請求侵權行為損害賠償，經
本院刑事庭裁定（九十二年度交附民三八號）移送前來，本院於九十三年二月二十四
日言詞辯論終結，判決如左︰
      主    文
被告應給付原告新台幣陸拾肆萬伍仟柒佰伍拾元，及自民國九十二年二月二十八日
起至清償日止，按週年利率百分之五計算之利息。
原告其餘之訴駁回。
訴訟費用由被告負擔百分之十七，餘由原告負擔。
      事    實
甲、原告方面：
  一、聲明：
    (一)被告應給付原告新台幣（下同）三百七十萬九千零六十二元，其中三百六十一
　　　萬七千九百九十五元，自刑事附帶民事起訴狀送達之翌日起，其餘九萬一千零
　　　六十七元，則自附帶民事減縮聲明狀送達之翌日起，均按年利率百分之五計算
　　　之利息。
    (二)訴訟費用由被告負擔。
  二、陳述：
    (一)被告於民國（下同）九十年三月十日十三時三十五分許，駕駛ＳＴ－八二二一
      號自小客車由北向南行駛於崇善路近德東街口處，同向自後追撞原告騎行於慢
      車道ＺＩＶ－五三八號輕機車，造成原告左股骨骨折、左脛腓骨開放性骨折、
      頭部外傷合併腦腫等之嚴重外傷。
    (二)按因故意或過失不法侵害他人權利者，應負損害賠償之責，又汽車於使用中加
      害於他人時，駕駛人應賠償所生之損害，為民法第一百八十四條第一項，第一
      百九十一條之二有所明定。是本案依前揭侵權行為之規定，應請求賠償如下列
      ：
      1.醫療費用僅請求健保醫院收據共四十紙金額為四萬二千二百九十五元，均為
      　本侵權行為所衍生之損害，原告當全額求償。
      2.左下肢傷痕所衍生疤痕之外科整形費診斷估計為五萬元。
      3.交通費計算，原告高雄住家至長榮大學（原長榮管理學院改制）里程約四十
      　九公里，車資計算為前一‧五公里七十元，之後白天每一公里二十元（每二
      　五○公尺五元，早上六點至夜間十一點），另既高速公路崗山收費站四十元
　　　　，以白天計價為一千零六十五元（夜間價則為每公里二十五元），均依白天
　　　　價以一千元計，故交通費為十萬一千四百元。
      4.看護費全天候二十四小時每天二千元，共計六十六天，十二小時每天一千元
      　，共計七十二天，故看護費為二十萬四千元。
      5.機車修護費估計應為二萬零三百元。
      6.成大基金會鑑定費（出庭解釋費）一萬二千元。
      7.又減少勞動能力，依勞工保險殘廢診斷書，經高雄醫學大學附設中和紀念醫
      　院判定，職業功能及工作能力終身僅能從事輕便工作，故其喪失勞動能力三
      　分之一，原告六十八年次，就讀長榮大學會計系，受害當時為一年級生，明
      　年畢業至六十歲退休止共計三十五年，僅依最低一般勞工月薪一萬五千八百
      　四十元起計，每二年跳升一級距，再依霍夫曼式扣除中間利息後之金額為一
        百七十七萬九千零六十七元，故減少勞動能力損失為一百七十七萬九千零六
        十七元。
　　　8.精神慰撫金請求一百萬元，並將左下肢遺存永久疤痕原請求之五十萬元，併
      　入精神撫慰金項下，故精神慰撫金為一百五十萬元。
　　　9.原告已遺留中樞神經障害，致記憶力減退，判斷力及計算能力減退、平衡失
    　　調、人格變化，且終身僅能從事輕便工作，正續醫療中，為此減少勞動能力
　　　　一百七十七萬九千零六十七元以外及退休金損失暫予保留，後續醫療、看護
　　　　、交通費等均暫予保留。
    (三)本件依警繪交通事故現場勘驗圖所示，機車著地後略偏向西南方向（近乎直線
      ）滑行，最終靜止於慢車道，財團法人成大研究發展基金會據以機車係由德東
      街騎出，汽車略與快慢車分道線平行時，近乎九十度大面積側撞機車，致機車
      近乎直線（略偏西南方）向前噴擲，為依據學術理論則機車體應噴向東南方，
      前經力學專家林焜鋒結構技師依學理計算簽證在卷，現經再向有力學相關系所
      之學術單位正修技術學院，申請協助檢核。結果，據回函亦稱「林焜鋒技師援
      用之理論合理，計算式亦無失誤」。在今以多倍數放大鏡檢視原警證照片，新
      發現機車著地刮痕起點即已偏向西南方，顯證機車著地刮痕起點至靜止處，並
      非直線滑擲，而係噴撞路邊物件再彈回慢車道。被告答辯狀第二頁，略以「汽
      車沿崇善路由北向南行駛，左前車頭撞及沿德東街由西向東貿然『左轉』機車
　　　之左後側，發生撞擊後原告人車倒地」，依上所述，被告已再次推翻成大基金
　　　會鑑定結果「近乎九十度大面積側撞」，且如機車左轉中遭汽車撞擊，則機車
　　　噴擲方位應偏向東方，而機車體亦碰不到汽車前車牌，再則機車遭撞擊後人車
　　　倒地，則人車應為同向噴擲，顯證機車噴擲撞擊路旁物品再彈回慢車道靜止處
　　　視為真實。綜上，更顯明證，成大基金會鑑定結果，所謂兩車發生近乎九十度
　　　大面積側撞之可能性較高，完全是錯誤之認定，而臺灣省臺南區行車事故鑑定
　　　委員會鑑定意見書「肇事分析」中，及兩車同向追撞之認定在卷，足證汽車係
　　　同向追撞機車，全案原告無過失，被告應負全部賠償責任。
    (四)原告所有之機車，其強制責任險係向富邦產物保險（股）公司投保，有關各次
      理賠亦向富邦公司申辦，其被告答辯狀所稱「原告於事故後向強制汽車責任保
      險之保險人請領保險金」乙節，與事實不符。強制險係屬強制性，原告自繳保
      費，當有申請理賠之自主權，與本侵權行為損害賠償按無涉，更不應從原告求
      償金額中扣除。
  三、證據：提出高雄榮民總醫院診斷證明書影本乙件、高雄醫學大學附設中和紀念
　　　醫院診斷證明書與正本相符乙件、醫療費用收據與正本相符本十七紙，影本二
　　　十三紙、九十一年十月十八日呈報書狀影本乙件二張、請正修技術學院協助檢
　　　核申請書影本乙件二張、正修技術學院簡便行文表影本乙件三張、機車刮地痕
　　　起點警證照片彩色影印放大一張、交通費收據影本十紙，明細清單一紙、看護
　　　費用收據影本六紙、機車修護費估價單影本二紙、學生證及身份證影本乙件、
　　　行車執照影本、強制險保單影本、減少勞動損失計算表、鑑定費（出庭解釋費
　　　）影本、勞工保險殘廢診斷書與正本相符影本、勞保級距表影本為證。
乙、被告方面：
  一、聲明：
    (一)原告之訴駁回。
    (二)訴訟費用由原告負擔。
  二、陳述：
    (一)被告於九十年三月十日下午駕駛ＳＴ－八二二一號自小客車沿臺南市○○路北
      往南方向行駛，行經崇善路與德東街口，突有原告騎乘ＺＩＶ－五三八號機車
      沿德東街由西向東闖越其車行方向之紅燈號誌，貿然左轉，致被告閃避不及，
      左前車頭與其機車左後側發生撞擊，原告人車倒地，受有左股骨骨折等傷害事
      故，雖經貴院刑事庭以九十二年度交上易第五四號確定判決認被告行經前開交
      岔路口時未依限速行駛仍有過失，惟參酌成大研究發展基金會鑑定意見認如考
      慮被告自小客車超速因素為車禍發生原因之一，則被告應分擔肇事責任比例應
      為百分之二十，有刑事部分之鑑定意見書附卷可資參酌。
    (二)按當事人主張有利於己之事實者，就其事實有舉證責任，為民事訴訟法第二百
      七十七條所明定，固然侵權行為損害賠償權利人得就其所受侵害向行為人請求
      賠償，但仍需就實際行為人請求賠償，需就實際損害範圍負舉證責任。查參酌
      原告歷次請求所附證據，其中：
      (1)醫療費部分：原告請求四萬二千二百九十五元，左下肢外科整型費用預估五
        萬元，並提出收據影本四十紙為憑。惟經核算原告係將健保給付部分一併列
        入計算請求賠償，已與全民健康保險法第八十二條規定保險人得向強制汽車
        責任保險之保險人代位請求該項給付，最終由被告強制汽車保險保險人負擔
        給付之精神不符，應不得再向被告請求。另原告以請領證書費用向被告請求
        ，此非必要醫療費用支出，亦不應由被告負擔，除此，被告對其他單據所示
        費用形式上不爭執。
      (2)交通費用部分：原告主張之交通為十萬一千四百元，其中有關自長榮大學至
        高雄市苓雅區每趟單價一千元部分，被告無意見，惟原告主張自九十年四月
        十三日至九十二年一月二十四日長達一年九個月時間其皆無法按受傷前情形
        ，自行搭車上下學即顯不合理，亦與卷附高雄醫學大學附設中和醫院九十二
        年五月七日覆函許君（即原告）受傷期間，需請人看護，期間至少一個月之
        預估修養期間不符。被告主張逾此期間之交通費用不應由被告負擔。至原告
        另主張九十年四月九日起至九十二年四月二十三日止，由其父親載送往返住
　　　　家與學校之費用為四萬七千元應由被告負擔，因其受傷不能自行上下課時間
　　　　不可能長達二年，且此部分 原告無實際支出，故被告予以否認。
      (3)看護費用部分：原告主張自九十年三月十一日至同年四月八日、同年八月一
        日至八月三十一日、九十一年一月一日至一月六日、九十二年二月十八日至
        二月二十八日、九十二年三月一日至三月三十一日、九十二年四月一日至四
　　　　月三十日，每日一千元看護費用，共二十萬四千元，固據提出以曾珠英名義
　　　　簽發之收據為憑。姑不論該私文書真實性如何，據前揭高雄醫學大學附設中
　　　　和紀念醫院回函稱：原告因頭部外傷併腦水腫及其多處骨折於九十年三月十
　　　　日至九十年三月二十六住本院骨科，九十年七月三十一日至八月二日住院接
　　　　受拔除骨固定釘手術，鋼釘已於九十二年一月一日至三日住院時拔除，許君
　　　　（即原告）受傷期間，需請人看護期間至少一個月。則前揭九十年三月十一
　　　　日至同年四月八日期間之看護應屬合理必要，被告無意見，其餘時間之看護
　　　　非屬必要且看不出與此次車禍有關，被告認不應准許。
　　　(4)機車修護費用部分：原告主張此部分費用為二萬零三百元，被告無意見。
　　　(5)鑑定費用（出庭解釋費）部分：原告主張一萬二千元應由被告賠償，惟此非
　　　　因本件車禍而生增加生活上需要所支出，不應由被告負擔。
      (6)減少勞動能力損失部分：原告固然提出高雄醫學大學附設中和紀念醫院勞工
        保險殘廢診斷書主張遺留中樞神經障害，致記憶力減退，判斷力及計算能力
        減退，平衡感失調，適用殘廢給付標準表第三等級，並有該醫院前揭回函附
        卷參照。惟該診斷結果未載明原告症狀屬殘廢給付標準表何種障害系列，何
        種障害項目？或屬精神神經障害系列附註一第四點所列各種情形而判斷適用
        第三等級。再細繹該附註一第四點雖有載明記憶力障害情狀，但原告經診斷
        結果為記憶力減退，並非記憶力障害，且其記憶力減退程度為何？是否為重
        要？是否非他人在身邊指示，無法遂行其工作？均有不明。況如確屬第三殘
        廢等級，其喪失勞動能力程度為百分之百，又與卷附富邦產物保險股份有限
　　　　公司九十二年十二月五日回文認「原告殘廢級數符合汽車強制責任保險法規
　　　　定之給付標準第七級，本公司依法給付新台幣五十一萬元整」，與原告曾於
　　　　刑事訴訟程序自行出庭應答順利之客觀情狀不符，則該醫院鑑定是否無誤，
　　　　誠屬有疑。被告仍認有委請醫療專科院所詳為鑑定之必要。另原告以法定基
　　　　本工資每月一萬五千八百四十元為計算減少勞動能力損失基礎，被告上無意
　　　　見，如逾此金額，則被告礙難認同。
　　　(7)原告請求其精神慰撫金一百五十萬元，顯然未衡量雙方資力與社會地位，應
　　　　予酌減為十萬元始稱合理。
    (三)另損害之發生，被害人與有過失者法院得減輕賠償金額或免除之，民法第二百
      十七條復有明文。則如前述，原告實際支出之醫療費用及精神慰撫金，其就此
      交通事故之發生既與有過失，且至少應負擔百分之八十責任，則該部分損失被
      告即無賠償之餘地。
    (四)再者，被保險人依本法規定給付保險金視為加害人或保險人損害賠償金額之一
      部分，加害人或被保險人受賠償請求時，得扣除之，為強制汽車責任保險法第
      三十條所明定。本件原告以向強制汽車責任保險之保險人請領取得保險理賠金
      五十八萬二千三百零五元，有富邦產物保險公司回函附卷可憑，則該部分依法
      規應視為被告應賠償原告金額之一部分，自原告請求金額中予以扣除。
丙、本院依職權向臺灣臺南地方法院檢察署調閱九十年度偵字第七二一三號被告丙○
    ○過失傷害卷、財政部財稅資料中心調閱兩造之財產總歸戶資料及八十九年和九
    十年之所得稅申報暨核定課稅資料，向高雄醫學大學附設中和紀念醫院函查原告
    之傷勢有無符合勞工保險殘廢給付標準表何項障害？又受傷期間有無請人看護之
    必要？期間約需若干時日？又其鋼釘是否已取出？並請預估拔釘手術費用及其所
    需時間（含休養時間）若干？原告自九十年三月十日起住院迄九十二年一月三日
    住院拔除內固定物期間，有無請看護之必要之起訖日期各為何？向高雄市計程車
    客運商業同業公會函查由高雄市苓雅區搭計程車至臺南縣歸仁鄉○○路○段三九
    六號長榮大學，單趟費用約需若干？
      理    由
一、原告起訴原請求被告給付三百八十三萬五千三百五十元，嗣減縮聲明請求(1)醫療
    費用四萬二千二百九十五元；(2)左下肢外科整型診斷估計五萬元；(3)就醫及就學
    假日往返交通費十萬一千四百元；(4)看護費二十萬四千元；(5)機車修理費二萬零
    三百元；(6)鑑定費（出庭解釋費）一萬二仟元；(7)減少勞動能力損失一百七十七
    萬九千零六十七元；(8)精神慰撫金一百五十萬元，共計三百七十萬九千零六十二
    元，依照民事訴訟法第二百五十五條第一項第三款之規定，原告縮減聲明，符合
    法律規定，自可准許。
二、本件原告主張：被告於九十年三月十日十三時三十五分許，駕駛ＳＴ－八二二一
    號自小客車，由北向南行駛於崇善路近德東街口處，同向自後追撞原告騎行於慢
    車道ＺＩＶ－五三八輕機車，造成原告左股骨骨折、左脛腓骨開放性骨折、頭部
    外傷合併腦腫等嚴重傷害，並經本院九十二年度交上易字第五四號刑事判決認定
    ，且判處罪刑在案。
三、被告則以：雖經本院以九十二年度交上易第五四號確定判決認被告行經前開交岔
    路口時未依限速行駛仍有過失，惟參酌成大研究發展基金會鑑定意見認如考慮被
    告自小客車超速因素為車禍發生原因之一，則被告應分擔肇事責任比例應為百分
    之二十，有刑事部分之鑑定意見書附卷可資參酌。本件原告請求給付醫療費四萬
    二千二百九十五元，並檢附收據為憑，餘如外科整型費、復健費、交通費、看護
    費、機車修復費，暨減少勞動能力損失，左下肢遺存永久性疤痕等損失，具未見
    其相關收據或計算方法，顯未盡舉證責任，被告否認其請求金額之真正。如前所
    述，原告實際支出之醫療費用及精神慰撫金，其就此交通事故之發生既與有過失
    ，且至少應負擔百分之八十責任，則該部分損失被告自無賠償之餘地。又查，原
    告餘事故後已向強制汽車責任之保險人請領保險金，此項金額依法為被告應賠償
    金額之一部，自應從原告將來賠償金額中扣除等語，資為抗辯。
四、原告主張被告於九十年三月十日十三時三十五分許在崇善路近德東街口處駕車超
    速而與告訴人乙○○發生碰撞車禍，並致原告受傷之事實，業已提出道路交通事
    故調查報告表、台南市警察局舉發違反道路交通管理事件通知單影本各一紙、道
    路交通事故現場蒐證照片十五張、高雄醫學大學附設中和紀念醫院診斷證明書影
    本一紙及臺灣臺南地方法院九十年度交易字第三九五號刑事判決書、本院九十二
    年度交上易字第五四號刑事判決書為證，而被告亦不爭執，原告之主張堪信為真
    實。
五、按駕駛人駕駛汽車（均含機車），應遵守道路交通標誌、標線、號誌之指示；行
    車速度，依標誌或標線之規定；汽車行駛時，駕駛人應注意車前狀況，並隨時採
    取必要之安全措施；汽車行駛至交岔路口，其行進、轉彎，應遵守燈光號誌之指
    示，道路交通安全規則第九十條、第九十三條一項、第九十四條第三項、第一百
    零二條第一項第一款分別定有明文。經查：
  (一)被告及原告均有經正常程序考領駕照，俱為有駕駛經驗之人，對於上開交通安全
　　規則自均知之甚稔，俱為其等應注意之事項，而肇事當時係天候晴朗、日間自然
　　光線、雙線道、柏油路面、標線清晰、有快慢車道劃分、正常號誌交岔路口、路
　　面乾燥無缺陷、無障礙物、視距良好、限速四十公里，有前開道路交通事故調查
　　報告表載明可考，據此判斷，足見依當時狀況被告及原告客觀上均並無不能注意
　　之情狀。雖原告供稱：其當時行向係沿崇善路北向南行而遭被告自後追撞云云（
　　見臺南市警察局第一分局刑案偵查卷宗）。惟查，被告迭自肇事當日至警局製作
　　筆錄時起即已供稱：「（問：請詳述肇事經過？）我於九十年三月十日十三時三
　　十五分駕駛ＳＴ─八二二一號自小客車〈車內載有兩名乘客，均未受傷〉，沿崇
　　善路快車道北向南行駛至事故地點〈指崇善路與德東街口〉，與一部沿德東街西
　　向東行駛闖紅燈之ＺＩＶ—五三八號輕機車至事故地點時，我向右閃避不及而發
　　生肇事」等語明確（見九十年度偵字第七二一三號，三頁正、反面），且嗣於檢
　　察官偵訊及歷次刑事庭、民事庭審訊時亦均供明在卷可按，並經證人即車禍當時
　　與被告同車之杜佾寬於臺灣臺南地方法院刑事庭審訊時具結證稱：「（問：車禍
　　情形？）當時我是坐被告的車，我坐駕駛座旁邊，被告開在快車道，我們是由北
　　向南，到了德東街口，紅燈有一女子從德東街右手邊衝出來左轉，我們反應不及
　　車打右，他也已轉到一半了，就撞到了，車子是左前方的車燈撞到對方的左側方
　　。馬永泉當時是坐後座」等語甚詳（見九十年度交易字第三九五號卷三四頁），
　　核與另一證人即車禍當時亦與被告同車之馬永泉於刑事庭審訊時具結證稱：「（
　　問：車禍情形？）我當時是坐後座，被告載我們，當時左右邊都有來車，我認為
　　是綠燈，我坐在後面看不到，我看到被害人很快的從德東街過來，我們車轉右邊
　　閃她，但是已經撞到了。多遠的距離無法判斷。那天是要去歸仁，不記得要去做
　　什麼事」等語（見九十年度交易字第三九五號卷三四頁）之情節相符，反觀原告
　　在本件車禍後均未至警局製作筆錄，其係遲至九十年七月二十五日始於檢察官偵
　　訊時到庭陳述，有訊問筆錄可稽（見九十年度偵字第七二一三號卷二三頁正、反
　　面），而被告既係在車禍當日即為警製作筆錄，就車禍之經過陳述較為接近案發
　　時點且較完整，所受之干擾較小且記憶較為清晰，較少有時間考慮到利害關係，
　　況其尚有前開證人之證言可作為其供述可信性之擔保，二者相較自以被告之供述
　　較為可採。再徵諸本件被告及原告車損情形，被告所駕駛之自小客車係左前車頭
　　保險桿及引擎蓋凹損、左前大燈及方向燈破裂、前車牌從下方被翻起，原告所騎
　　駛之機車則係左後車身凹損、右側車身擦損、後燈破裂及座墊掉落，有前開現場
　　車損相片可稽（見臺南市警察局第一分局刑案偵查卷宗十頁反面、十一頁），則
　　依機車之車損主要在左後側，且左側有明顯之撞擊痕跡，右側車身則為刮擦痕之
　　撞擊車損情形（見臺南市警察局第一分局刑案偵查卷宗十一、一二頁）判斷，原
　　告之機車應係受撞後右倒無疑，再由原告其左脛腓骨呈現開放性骨折之傷勢可知
　　，其腳部左側有承受明顯之撞擊力量，配合被告自小客車之前車牌在受撞後係上
　　翻而非後凹，顯示其自小客車前車頭係因承受側面而來之力量致車牌被由下翻起
　　，足見本件車禍二車應係以近乎九十度之角度側撞而非同向追撞，始有致上開車
　　損及原告前揭傷勢之可能，從而原告供稱其係同向被追撞云云，顯與前開調查所
　　得不符，自難採信。
  (二)本件肇事地點係位於台南市○○路與德東街之設有行車管制燈號交岔路口，其中
    崇善路北向南之行車管制燈號及德東街西向東之行車管制燈號均為紅黃綠三圓形
    號誌燈，有前開現場蒐證相片可稽，是當崇善路北向南之行向燈號顯示為綠燈號
    誌時，則德東街西向東之行向燈號應為紅燈號誌甚明，而觀諸肇事當時被告係崇
    善路北向南行駛而來，並直行欲穿越該交岔路口，另原告則係沿德東街西向東行
    扺岔路口作右轉欲進入崇善路，足見其中必有一方未依照行車管制號誌之指示行
    駛，而被告不僅迭自警、偵訊及歷次刑事庭、民事庭審訊時均供稱發生車禍當時
    崇善路之行向號誌為綠燈等語，且證人杜佾寬、馬永泉於亦陳證當時原告係由德
    東街闖紅燈行駛而來（見九十年度交易字第三九五號卷三四頁），已如前述，即
    或由原告前開供稱「其當時行向係沿崇善路北向南行而遭被告自後追撞云云」（
    見九十年度偵字第七二一三號卷二三頁正、反面）之情節來判斷，亦足顯示當時
    崇善路北向南之行向號誌應為綠燈無誤，從而車禍發生當時，德東街西向東之行
    向燈號應為紅燈號誌甚明。是被告應注意能注意竟疏未注意該處為限速四十公里
    之交岔路口，可能會有車輛由岔路橫彎駛出之車前狀況，未採取減速慢行以保持
    隨時可以煞停之安全措施，反以時速四十至五十公里之速度超速直行欲穿越岔路
    口（見九十年度偵字第七二一三號卷十二頁反面），而原告亦能注意竟疏未注意
    其行向號誌已變換為紅燈之禁止通行指示，未停等綠燈仍貿然由德東街作右轉欲
    進入崇善路，致與被告所駕駛之上開自小客車發生撞擊而人車倒地並因而受傷肇
    事，被告及原告自有違前開規定之注意義務，其二人均顯有過失。本件車禍經送
    臺灣省台南區車輛行車事故鑑定委員會及臺灣省車輛行車事故覆議鑑定委員會鑑
    定結果，均認定「如兩車不同向行駛，則號誌運作正常，未依號誌指示行駛者，
    為肇事原因」，有各該委員會九十年九月二十一日南鑑字第九００五一九號函及
    九十年十二月二十六日府覆議字第九０二四二三號函各一紙在卷（見九十年度交
    易字第三九五號，九至十一頁、二三至二五頁）可憑。又經送財團法人成大研究
    發展基金會鑑定結果，亦認為本件車禍二車應係以近乎九十度之角度側撞之可能
    性較高，並認為：(1)若暫不考慮被告自小客車超速因素，則肇事責任分配比例為
    丙○○百分之０、乙○○百分之百；(2)增加考慮被告自小客車之超速因素，則肇
    事責任分配比例為丙○○百分之二十、乙○○百分之八十，有該基金會以九十一
　　年七月五日（91）成大研基建字第一四五四號函檢附之鑑定意見書在卷（見九十
　　年度交易字第三九五號，六五至八二頁）可參。而原告雖與有過失，然本件車禍
　　既係被告之過失併合而發生，被告之過失罪責自仍不能因此即解免。又被告之過
　　失行為與原告所受上開傷害之間，顯有相當因果關係，亦無疑義。本件事證已甚
　　明確，從而，原告乙○○負百分之八十肇事責任，被告丙○○則負百分之二十肇
　　事責任，可以認定。
六、按因故意或過失，不法侵害他人之權利者，負損害賠償責任；不法侵害他人之身
    體或健康者，對於被害人因此喪失或減少勞動能力或增加生活上之需要時，應負
    損害賠償責任；又不法侵害他人之身體、健康、名譽或自由者，被害人雖非財產
　　上之損害，亦得請求賠償相當之金額；民法第一百八十四條第一項前段、第一百
　　九十三條第一項、第一百九十五條第一項前段分別定有明文。本件原告為被告不
　　法加害，而請求被告賠償其因此支付之醫療費、交通費、看護費、減少勞動能力
　　損失及精神慰撫金等，自屬有據。茲就原告請求之項目、金額是否准許，分論於
　　次：
  (一)醫療費四萬二千二百九十五元部分：原告主張被告應給付醫療費用四萬二千二百
    九十五元，業經提出收據影本四十紙為證（見九二年交附民字第三八號六至二六
    頁，本院訴字卷三八至五五頁）。經查，依原告所受之傷害及收據上所載明之醫
    療費用類別，其中請領證書費用合計二千六百元（即九十二年交附民字第三八號
　　卷一一頁三００元、一六頁一００元、一九頁一００元、二一頁一００元、二五
　　頁四００元、九十二年訴字第一四號卷四０頁四００元、五一頁四００元、五三
　　頁四００元、五五頁四００元之證明書費）為非必要醫療費用支出，應予扣除外
　　，其餘三萬九千六百九十六元為原告支付健保醫療之自付之金額，屬治療上之必
　　要費用。是原告請求之醫療費用三萬九千六百九十六元，尚屬合理，超出此部分
　　之請求，應予駁回。
  (二)左下肢外科整型五萬元部分：原告主張被告應給付左下肢外科整型費用五萬元，
    業經提出高雄榮民總醫院之診斷證明書影本一紙為證（見九十二年交附民字第三
    八號卷四頁）。經查，高雄榮民總醫院之診斷證明書記載下肢修疤手術可改善疤
    痕外觀，估計約需新台幣五萬元等語，可見左下肢外科整型之費用僅是預估，原
    告並未實際有支出該筆款項，原告亦有陳明後續醫療、看護、交通費等均暫予保
    留，既然原告尚未有支出之損失，則原告此部分之請求不能准許。
  (三)交通費十萬一千四百元：原告主張本件車禍受傷後，行走不便，必須以計程車代
    步，原告高雄住家至長榮大學（原長榮管理學院改制）里程約四十九公里，或至
    醫院就醫，車資計算為前一‧五公里七十元，之後白天每一公里二十元（每二五
    ○公尺五元，早上六點至夜間十一點），另計高速公路崗山收費站四十元，以白
    天計價為一千零六十五元（夜間價則為每公里二十五元），均依白天價以一千元
    計，故交通費為十萬一千四百元，業經提出收據影本十紙及交通費明細清單一紙
    為證（見本院訴字卷第五六至六六頁）。經本院依職權向高雄市計程車客運商業
    同業公會函查，據其九十二年六月十三日高市計客字第○七一號函之說明，由高
    雄市苓雅區搭計程車至台南縣歸仁鄉○○路○段三九六號長榮大學之單程車資約
    需一千元（見本院訴字卷一一五頁），核與原告主張之核算之車資基礎相當。其
    中五萬四千元有收據，應准許其請求。超出部分僅以自製之交通費明細清單一紙
    列計四萬七千元（見本院訴字卷六六頁），並未舉證證明確有此部分費用支出之
    損失，即無從准許。
  (四)看護費全天候二十四小時每天二千元，共計六十六天，十二小時每天一千元　，
    共計七十二天，故看護費為二十萬四千元，有收款人出具之看護費收據六紙可考
    （見本院訴字卷六七至七二頁）。據高雄醫學大學附設中和紀念醫院，（92）高
    醫附秘字第一五六四號函復本院稱：有關乙○○之病情乙節如說明，說明：二、
    許君於九十年三月十日至二十六日，九十年七月三十一日至八月二日及九十二年
    一月一日至三日，分別住院開刀治療，其需要看護期間為各開刀住院日及初次受
    傷後一至三個月左右，但實際情況需視病患對疼痛之忍受力及使用柺杖之能力而
    定（見本院訴字卷一二三頁）。茲以最長看護期間三個月即九十天計算，則原告
　　請求全天候二十四小時每天二千元，六十六天之看護費為十三萬二千元（2000元
    ×66天=132000元）；請求十二小時每天一千元，二十四天（即90天-66天=24 天
    ）之看護費為二萬四千元，合計請求看護費十五萬六千元為合理，超過此部分之
    請求，難認係必要之看護費用，不予准許。
  (五)機車修護費二萬零三百元部分：原告主張，機車修護費估計為二萬零三百元，故
    被告應給付二萬零三百元，業經提出估價單影本二紙為證（見本院訴字卷七一至
    七二頁）。按「因犯罪而受損害之人，於刑事訴訟程序得附帶提起民事訴訟，對
    於被告及依民法負賠償責任之人，請求回復其損害。」刑事訴訟法第四百八十七
    條第一項定有明文。被告所犯為過失傷害罪，原告提起本件刑事附帶民事訴訟請
    求損害賠償，依上開法條之規定，必須係因被告「過失傷害」行為直接受損害為
    人之身體引致之損害，始得提起，而機車雖因本件車禍受有物之損失，惟係被告
    「過失傷害」行為而間接受損害，即不得於刑事附帶民事訴訟請求損害賠償，是
    原告此部分之請求，於法有違，不能准許。
  (六)鑑定費（出庭解釋費）：原告主張，被告應給付成大基金會之鑑定費（出庭解釋
    費）一萬二千元，業經提出九十一年九月九日統一發票影本一紙為證（見本院訴
    字卷一一二頁）。經查，上開費用係鑑定人經法院刑事庭通知於九十一年九月十
    七日上午十時三十分出庭說明鑑定書內容，而費用由原告乙○○繳納，有臺灣臺
    南地方法院九十一年八月二十六日函可稽（見臺灣臺南地方法院九十年交易字第
    三九五號卷一○一頁），係屬刑事訴訟費用支出，非被告「過失傷害」行為而直
    接受損害，即不得於刑事附帶民事訴訟請求損害賠償，是原告此部分之請求，於
    法有違，不能准許。
  (七)減少勞動能力損失一百七十七萬九千零六十七元部分：原告主張，依勞工保險殘
    廢診斷書，其經高雄醫學大學附設中和紀念醫院判定，職業功能及工作能力終身
    僅能從事輕便工作，故其喪失勞動能力三分之一，原告六十八年次，就讀長榮大
    學會計系，受害當時為一年級生，明年畢業至六十歲退休止共計三十五年，僅依
    最低一般勞工月薪一萬五千八百四十元起計，每二年跳升一級距，再依霍夫曼式
    扣除中間利息後之金額為一百七十七萬九千零六十七元，故減少勞動能力損失為
    一百七十七萬九千零六十七元，業經提出勞工保險殘廢診斷書影本一件為證（見
    本院卷一一四至一一五頁）。依據高雄醫學大學附設中和紀念醫院（92）高依附
    秘字第一二○二號之函覆稱，原告因頭部外傷併腦水腫及多處骨折於九十年三月
    十日至三月二十六日住其骨科，因腦部受傷遺留中樞神經功能障害，於九十二年
    三月三日接受智能狀態及神經心理學檢查，結果顯示原告有記憶力減退，判斷力
    及計算能力障害等中樞神經功能障害，適用勞工保險殘廢給付標準表第三級，另
    原告於九十年七月三十日至八月二日住院接受拔除骨固定釘手術，於九十二年一
    月一日至三日接受拔除內固定物手術，就骨科部分，不符勞工保險殘障給付標準
    等語。是以，原告指其勞動能力損失，屬殘廢等級第三等級，其減少勞動能力比
    率為三分之一，自可採取。原告六十八年次，就讀長榮大學會計系，受害當時為
    一年級生，明年畢業至六十歲退休止共計三十五年，原告主張有關此項減少勞動
    能力損失之計算，應以目前我國勞工最低薪每月一萬五千八百四十元做為計算基
    準，每二年跳升一級距，並依霍夫曼式扣除中間利息，尚屬可採，從而，依此計
    算結果，原告或減少勞動能力之損害應為一百七十七萬九千零六十七元（詳附件
    計算表），是原告請求減少勞動能力損失一百七十七萬九千零六十七元，自屬正
    當，應予准許。
  (八)精神慰撫金一百五十萬元部分：原告主張被告應給付精神慰撫金一百萬元，並將
    左下肢遺存永久疤痕元請求之精神慰撫金五十萬元，併入精神撫慰金項下，故精
    神慰撫金共計為一百五十萬元。查原告為大學在學學生，因本件車禍受傷多處，
　　肉體、精神確受極大痛苦，經本院函查財政部財稅局資料中心，經其於九十二年
　　五月一日資五字第九二○六七八八七號之函覆，得知原告於八十九年度薪資所得
　　共一筆，為二千零四十元，九十年度薪資所得共二筆，一筆為四百二十元，另一
　　筆為一千五百元，共計一千九百二十元，並無不動產；而被告於八十九年度薪資
　　所得共二筆，一筆為一千一百元，另一筆為二十三萬八千二十二元，共計二十三
　　萬九千三百一十二元，九十年度薪資所得共一筆，為二十三萬三千二百零四元，
　　無不動產為憑（見本院訴字卷八八至九六頁）。本院斟酌實際情況，及兩造之身
　　分、地位、經濟能力等，認為原告請求一百五十萬元，尚嫌過高，應予核減為一
　　百二十萬元，方屬公允，逾此數額之請求，為無理由。
七、綜上所述，原告請求醫療費用三萬九千六百九十六元、交通費五萬四千元、看護
    費十五萬六千元、減少勞動能力損失一百七十七萬九千零六十七元，及非財產上
    之損害賠償一百二十萬元，合計為三百二十二萬八千七百六十三元。惟復按損害
    之發生或擴大，被害人與有過失者，法院得減輕賠償金額，或免除之，民法第二
    百十七條第一項，定有明文。本件肇事責任依前揭理由第五項說明，並經審酌本
    件事故發生之情節，本院認為被告自小客車之超速直行欲穿越岔路口，未注意車
    前狀況，而原告疏未注意其行向號誌已變換為紅燈之禁止通行指示，未停等綠燈
    仍貿然由德東街作右轉欲進入崇善路，致與被告所駕駛之上開自小客車發生撞擊
    而人車倒地並因而受傷肇事，以財團法人成大研究發展基金會鑑定結果(2)肇事責
    任分配比例為被告丙○○百分之二十、原告乙○○百分之八十，為合理可採。爰
    酌定原告應負百分之八十之過失責任，被告則應負百分之二十之過失責任，並按
    此過失比例酌減被告之賠償金額。準此，原告本得請求之賠償金額為三百二十二
    萬八千七百六十三元，依被告負擔百分之二十之比例計算，計為六十四萬五千七
    百五十三元（元以下四捨五入）。從而，原告依據侵權行為法律關係，請求被告
    給付六十四萬五千七百五十三元，及自起訴狀繕本送達翌日即九十二年二月二十
    八日起至清償日止，按週年利率百分之五計算之利息，於法有據，應予准許。逾
    此部分之請求，為無理由，應予駁回。
八、被告抗辯稱：「被保險人依本法規定給付保險金視為加害人或保險人損害賠償金
    額之一部分，加害人或被保險人受賠償請求時，得扣除之，為強制汽車責任保險
    法第三十條所明定。本件原告以向強制汽車責任保險之保險人請領取得保險理賠
    金五十八萬二千三百零五元，有富邦產物保險公司回函附卷可憑，則該部分金額
    依法規應視為被告應賠償原告金額之一部分，自原告請求金額中予以扣除」云云
　　。茲據富邦產物保險公司九十二年十二月五日92富保高發字第０二九號函復本院
　　稱：「(一)經查乙○○所領取之保險金、醫療殘廢給付是基於乙○○投保本公司所
　　承保之ＺＩＶ－五三八號輕機車，本公司保單號碼0700G0000000，賠案號碼：07
　　11B0096 ，付款對象為受害人乙○○，：：合計共給付受害人乙○○強制汽車保
　　險金新台幣五八二三０五元整，：：。(二)經查ST-8221 號自小客車強制險非本公
　　司承保，故無給付保險金。」，有該公司回函附卷可憑（見本院字卷一六九頁）
　　，並有原告所執有ＺＩＶ－五三八號輕機車行車執照及富邦產物保險公司保單等
　　影本附卷可考（見本院卷一一○頁），則原告自繳保險費用向保險公司投保汽車
　　強制險，當有申請理賠之自主權，所領得理賠保險金係出於自己所有機車投保強
　　制險而來，並非領自被告所投保自小客車之強制險，自與本件侵權行為被告應負
　　之損害賠償無涉，更不應從原告求償金額中扣除。是被告此部分之抗辯，不足採
    取。
九、因本案事證已臻明確，兩造其餘攻擊防禦方法均不生影響於本判決之結果，自毋
    庸分析論述，併此敘明。
十、據上結論：本件原告之訴，為一部有理由，一部無理由，依民事訴訟法第第七十
    九條，判決如主文。
中　　　華　　　民　　　國　　九十三　　年　　　三　　　月　　　九　　　日
                          　　　    臺灣高等法院臺南分院民事第五庭
                                        審判長法官　游　　明　　仁
                                              法官　蘇　　重　　信
                                              法官　黃　　三　　哲
右為正本係照原本作成。
如對本判決上訴，須於判決送達後廿日內向本院提出上訴狀，未表明上訴理由者，應
於上訴後廿日內，向本院提出理由書。
中　　　華　　　民　　　國　　九十三　　年　　　三　　　月　　　十　　　日
                                        法院書記官　魏　　安　　里
